【裁判字號】    98,易緝,65
【裁判日期】    980826
【裁判案由】    詐欺等
【裁判全文】
臺灣桃園地方法院刑事判決              98年度易緝字第65號
公  訴  人  臺灣桃園地方法院檢察署檢察官
被      告  甲○○
上列被告因詐欺等案件，經檢察官提起公訴（88年度偵字第9682
號），本院判決如下︰
    主  文
本件免訴。
    理  由
一、公訴意旨略以：被告甲○○及簡德昇、簡德順（上開2 人經
    本院判決確定）等3 人邀約江麗華、趙繼業、謝正發、陳德
    和、洪火炎等人（上開5 人均經臺灣桃園地方法院檢察署檢
    察官為不起訴處分）共同投資勝唐工程有限公司（下稱勝唐
    公司），並由簡德昇擔任負責人，明知勝唐公司之營業登記
    並無營造業務，竟於民國84年10月3 日，明知其財務自84年
    9 月間起已陷於困難，無支付能力，仍共同意圖為自己不法
    之所有，以該公司於桃園縣龜山鄉陸軍總司令部工兵署ＭＡ
    ＤＳ案組裝工廠土木工程，約需6,000 立方公尺預拌混凝土
    ，由趙繼業與潘信宇向正榮工程股份有限公司（下稱正榮公
    司）訂購預拌混凝土，正榮公司乃於84年8 月29日至同年11
    月29日共供應1,147 立方公尺之預拌混凝土，總價新臺幣（
    下同）1,808,150 元，由被告甲○○開立大唐汽車貨運有限
    公司（負責人簡德順）所有之臺北市第五信用合作社大同分
    社，帳號2691-7號，金額分別為60萬元、60萬元及608,149
    元之支票共3 張，詎屆期提示，竟均因拒絕往來遭受退票，
    並避不見面置之不理，正榮公司始知受騙，因而認被告甲○
    ○涉犯刑法第339 條第1 項之詐欺取財及79年11月10日修正
    公布之公司法第15條第3 項（起訴書誤載為第2 項）罪嫌等
    語。
二、按案件時效已完成者或犯罪後之法律已廢止其刑罰者，應諭
    知免訴之判決；又免訴之判決，得不經言詞辯論為之，刑事
    訴訟法第302 條第2 款、第4 款、第307 條分別定有明文。
    查被告甲○○行為後，刑法第80條關於追訴權消滅時效之規
    定，同自95年7 月1 日修正施行，修正前刑法第80條原規定
    ：「追訴權，因左列期間內不行使而消滅：(一)死刑、無期徒
    刑或10年以上有期徒刑者，20年。(二)3 年以上10年未滿有期
    徒刑者，10年。(三)1 年以上3 年未滿有期徒刑者，5 年。(四)
    1 年未滿有期徒刑者，3 年。(五)拘役或罰金者，1 年。前項
    期間自犯罪成立之日起算。但犯罪行為有連續或繼續之狀態
    者，自行為終了之日起算」，而修正後刑法第80條規定：「
    追訴權，因下列期間內未起訴而消滅：(一)犯最重本刑為死刑
    、無期徒刑或10年以上有期徒刑之罪者，30年。(二)犯最重本
    刑為3 年以上10年未滿有期徒刑之罪者，20年。(三)犯最重本
    刑為1 年以上3 年未滿有期徒刑之罪者，10年。(四)犯最重本
    刑為1 年未滿有期徒刑、拘役或罰金之罪者，5 年。前項期
    間自犯罪成立之日起算。但犯罪行為有繼續之狀態者，自行
    為終了之日起算」。本件被告甲○○涉犯之刑法339 條第1
    項詐欺取財罪，其法定刑為「5 年以下有期徒刑、拘役或科
    或併科1,000 元以下罰金」，是依修正前刑法第80條之規定
    ，追訴時效期間為10年，修正後之刑法第80條則將追訴時效
    期間提高為20年，經比較新舊法之結果，以被告甲○○行為
    時之修正前刑法第80條規定較為有利，是依刑法第2 條第1
    項前段之規定，本件自應適用被告甲○○行為時之修正前刑
    法第80條規定，則關於追訴權時效之停止進行，及其期間、
    計算，並一體適用修正前刑法第83條之規定，合先敘明。
三、按追訴權之時效，如依法律之規定，偵查、起訴或審判之程
    序，不能開始或繼續時，停止其進行。停止原因繼續存在之
    期間，如達於第80條第1 項各款所定期間4 分之1 者，其停
    止原因視為消滅，修正前刑法第83條第1 、3 項定有明文。
    再者，刑法追訴權之時效規定，係指刑事追訴機關於法定期
    間內，怠於行使偵查、起訴、審判等追訴權，即生時效完成
    ，而消滅追訴權之效果，故案經提起公訴後，被告在逃經依
    法通緝，致無法行使審判權時，其追訴權之時效，依同法第
    83條第1 項、第3 項之規定，應停止進行至法定追訴期間4
    分之1 。按刑法第80條第1 項規定，追訴權因一定期間不行
    使而消滅，係指追訴機關於法定期間內，怠於行使追訴權，
    即生時效完成，而消滅追訴權之效果。故追訴權消滅時效之
    發生，應以不行使追訴權為其前提要件。又所謂追訴權，係
    對行刑權而言，應指形式的刑罰權，包括偵查、起訴及審判
    權在內，若已實施偵查，此時追訴權既無不行使之情形，自
    不生時效進行之問題。況刑法第80條之立法理由稱「偵查為
    行使公訴權最初之手續」，亦足為上開立論之佐證（最高法
    院82年度第10次刑事庭會議決議參照）。
四、經查：
  (一)本件被告甲○○被訴涉犯刑法第339 條第1 項之罪嫌，依起
    訴書所記載行為成立之日為84年10月3 日，本案經檢察官於
    88年4 月14日開始實施偵查，並於88年9 月20日提起公訴，
    而於88年10月28日繫屬本院，有卷附臺灣桃園地方法院檢察
    署收件戳印1 枚、起訴書及本院收件戳印1 枚可稽，嗣被告
    甲○○於本院審理期間逃匿，經本院於89年8 月29日通緝，
    有通緝書1 紙在卷可稽，是被告甲○○逃匿致審判之程序不
    能繼續而停止。本件被告甲○○所犯之刑法第339 條第1 項
    ，依修正前刑法第80條第1 項第2 款、第83條之規定，其追
    訴權時效期間加計其停止期間分別為12年6 月，另自檢察官
    88年4 月14日實施偵查日起，迄本院89年8 月29日發布通緝
    之1 年4 月又15日，此段期間檢察官及本院乃依法行使追訴
    及審判之程序，依司法院大法官會議釋字第138 號解釋，此
    時追訴權既無不行使之情形，自不生時效進行之問題，本件
    自88年9 月20日提起公訴起至88年10月28日繫屬於本院時止
    ，則有1 月8 日。是本件追訴權時效自84年10月3 日被告甲
    ○○犯罪行為終了日起算，分別加上前揭12年6 月追訴權時
    效期間，再加上檢察官開始實施偵查及本院行使追訴權之期
    間計1 年4 月又15日，及扣除提起公訴日起至法院繫屬日止
    之1 月8 日，計算之結果，本件追訴權時效完成之日應分別
    為98年7 月10日，本件追訴權時效業已完成。
  (二)又被告甲○○行為後，公司法業經總統於90年11月12日公布
    修正，並刪除第15條第1 項及有關刑罰之規定，並於同年月
    14日生效，查修正前該法第15條第3 項、第1 項規定：「公
    司負責人違反公司不得經營登記範圍以外之業務時，處1 年
    以下有期徒刑、拘役或科或併科新台幣15萬元以下罰金，並
    賠償公司因此所受之損害」。修正後為：「公司之資金，除
    有左列各款情形外，不得貸與股東或任何他人：一、公司間
    或與行號間有業務往來者。二、公司間或與行號間有短期融
    通資金之必要者。融資金額不得超過貸與企業淨值的百分之
    40。公司負責人違反前項規定時，應與借用人連帶負返還責
    任；如公司受有損害者，亦應由其負損害賠償責任」，是修
    正後該條除已廢除其刑罰之規定，且對於公司經營登記範圍
    外之業務，亦不再科處刑罰，即將該犯罪行為除罪化。是以
    ，揆諸首揭條文規定及說明，爰不經言詞辯論，逕為免訴判
    決之諭知
據上論斷，應依刑事訴訟法第302 條第2 款、第307 條，判決如
主文。
中    華    民    國    98    年    8     月    26    日
                  刑事第四庭  審判長法  官  袁雪華
                                    法  官  陳可薇
                                    法  官  張淑華
以上正本證明與原本無異。
如不服本判決應於收受判決後10日內向本院提出上訴書狀，並應
敘述具體理由。其未敘述上訴理由者，應於上訴期間屆滿後20日
內向本院補提理由書(均須按他造當事人之人數附繕本)「切勿逕
送上級法院」。
                                    書記官  鄭嘉惠
中    華    民    國    98    年    8     月    26    日


司法院資訊處製作；財團法人民間司法改革基金會備份。
